【裁判字號】    98,交聲,645
【裁判日期】    980820
【裁判案由】    聲明異議
【裁判全文】
臺灣臺南地方法院交通事件裁定         98年度交聲字第645號
移送機關    交通部公路總局嘉義區監理所麻豆監理站
異議人即
受處分人    甲○○
上列受處分人因違反道路交通管理處罰條例案件，對於交通部公
路總局嘉義區監理所麻豆監理站民國 98年5月22日所為之裁決處
分（處分案號：麻監裁罰字第裁75-M00000000號）聲明異議，本
院裁定如下：
    主  文
原處分關於罰鍰新臺幣肆萬玖仟伍佰元部分撤銷。
上開撤銷部分，甲○○不罰。
其餘異議駁回。
    理  由
一、原處分意旨略以：受處分人即異議人甲○○（下稱異議人）
    於民國九十八年一月十九日二十時三十六分許，酒後駕駛車
    牌號碼８Ｊ－８６２１號自用一般小客車，行經臺南縣下營
    鄉台十九甲線北上十二公里處，經臺南縣警察局交通警察隊
    警員以酒測器測得其酒精濃度為每公升０．七六毫克，超過
    標準遂予以製單舉發，嗣經移送機關交通部公路總局嘉義區
    監理所麻豆監理站以其違規事證明確，依道路交通管理處罰
    條例第三十五條第一項第一款、第二十四條第一項第二款（
    原裁決書漏未記載）等規定，裁處異議人罰鍰新臺幣（下同
    ）四萬九千五百元，吊扣駕駛執照十二個月，並施以道路交
    通安全講習等語。
二、本件異議意旨略以：異議人所涉前揭酒後駕車之公共危險案
    件，業經臺灣臺南地方法院判處拘役五十日，緩刑二年，並
    應於判決確定三月內，支付國庫四萬元，故基於一事不二罰
    之原則聲明異議，請求撤銷原處分等語。
三、按汽車駕駛人，飲用酒類或其他類似物後其吐氣所含酒精濃
    度超過每公升０．二五毫克或血液中酒精濃度超過百分之０
    ．０五以上，不得駕車，道路交通安全規則第一百十四條第
    二款定有明文。又按汽車駕駛人，駕駛汽車經測試檢定有酒
    精濃度超過規定標準者，處一萬五千元以上六萬元以下罰鍰
    ，並當場移置保管該汽車及吊扣其駕駛執照一年；因而肇事
    致人受傷者，並吊扣其駕駛執照二年；致人重傷或死亡者，
    吊銷其駕駛執照，並不得再考領；汽車駕駛人，有第三十五
    條第一項規定之情形，應接受道路交通安全講習。道路交通
    管理處罰條例第三十五條第一項第一款、第二十四條第一項
    第二款亦定有明文。
四、經查：
(一)、行政罰法第二十六條規定：「一行為同時觸犯刑事法律及違
    反行政法上義務規定者，依刑事法律處罰之。但其行為應處
    以其他種類行政罰或得沒入之物而未經法院宣告沒收者，亦
    得裁處之。前項行為如經不起訴處分或為無罪、免訴、不受
    理、不付審理之裁判確定者，得依違反行政法上義務規定裁
    處之。」，又其他種類行政罰，係指違反行政法上之義務應
    受裁罰性之不利處分，依行政罰法第二條之規定，包括限制
    或禁止行為之吊扣證照處分，及警告性處分之講習處分等。
    究其立法目的，一行為同時觸犯刑事法律及違反行政法上義
    務規定時，由於刑罰與行政罰同屬對不法行為之制裁，而刑
    罰之懲罰作用較強，故依刑事法律處罰，即足資警惕時，實
    無一事二罰再處行政罰之必要，且刑事法律處罰，由法院依
    法定程序為之，較符合正當法律秩序，應予優先適用，但罰
    鍰以外之沒入或其他種類行政罰，因兼具維護公共秩序之作
    用，為達行政目的，行政機關仍得併予裁處。
(二)、異議人於九十八年一月十九日二十時三十六分許，酒後駕駛
    車牌號碼８Ｊ－８６２１號自用一般小客車，行經臺南縣下
    營鄉台十九甲線北上十二公里處，因行車不穩為警攔查後，
    經臺南縣警察局交通警察隊警員以酒測器測得其酒精濃度為
    每公升０．七六毫克，超過標準遂予以製單舉發，嗣經移送
    機關作成本件裁決處分。然異議人亦因本件酒醉駕車行為，
    涉犯刑法第一百八十五條之三之不能安全駕駛動力交通工具
    罪，經本院於九十八年四月二十日以九十八年度交簡字第七
    三一號刑事簡易判決，判處拘役五十日，如易科罰金，以一
    千元折算一日，緩刑二年，並應於判決確定三月內，支付國
    庫四萬元確定等情，有臺南縣警察局九十八年一月十九日南
    縣警交字第Ｍ00000000號舉發違反道路交通管理事
    件通知單一紙、移送機關九十八年五月二十二日麻監裁罰字
    第裁７５－Ｍ00000000號裁決書一份、本院九十八
    年度交簡字第七三一號刑事簡易判決書一份、酒精濃度測試
    表一紙及異議人之臺灣高等法院被告前案紀錄表一份附卷可
    稽，復經本院依職權調閱本院九十八年度交簡字第七三一號
    刑事案卷查明屬實，且為異議人所不爭執，堪認上情為真實
    。
(三)、異議人既因同一酒後駕車行為，遭刑事判決判處罪刑確定，
    且所宣告之刑為拘役刑，並無道路交通管理處罰條例第三十
    五條第八項判處罰金低於最低罰鍰基準規定而需補差額之問
    題，則原處分機關就異議人之上開酒後駕車違規行為予以裁
    罰時，即應遵循前引行政罰法第二十六條第一項前段規定揭
    示之一事不二罰原則，不得再行裁處異議人罰鍰甚明。至異
    議人雖經本院以上開刑事判決同時宣告緩刑二年，惟此僅屬
    法院判處罪刑後，考量異議人未曾因故意犯罪受有期徒刑以
    上刑之宣告，經科刑之教訓，已足資警惕，信無再犯虞，認
    其所受宣告之刑，以暫不執行為適當，而給予其自新之機會
    ，無礙於異議人已受刑事處罰之認定，原處分機關仍不得再
    就同一行為對異議人裁處罰鍰。
五、綜上所述，本件異議人於上揭時、地酒後駕車，違反道路交
    通管理處罰條例第三十五條第一項第一款之規定，同時觸犯
    刑事法律及違反行政法上義務規定，揆諸前揭說明，自應先
    依刑事法律處罰之。異議人既已因同一行為經本院判處罪刑
    確定，原處分機關再對其裁處罰鍰四萬九千五百元，即有未
    洽，是異議人此部分之異議為有理由，自應由本院將原處分
    所處罰鍰四萬九千五百元部分予以撤銷，並就此部分為異議
    人不罰之諭知。至移送機關另對異議人為吊扣駕駛執照十二
    個月，並施以道路交通安全講習之處分部分，係罰鍰以外對
    於預防再犯之行政罰，乃為抑止酒後駕車之不法行為，維護
    道路交通用路權人之生命、身體之安全法益，依行政罰法第
    二十六條第一項但書之規定，得裁處之，是移送機關此部分
    之裁決，核無不當，異議人此部分之異議，即無理由，應予
    駁回。
六、據上論斷，依道路交通管理處罰條例第八十七條第二項、道
    路交通案件處理辦法第十九條、第二十條前段，裁定如主文
    。
中    華    民    國    98    年     8    月    20    日
                        交通法庭  法  官  陳金虎
以上正本證明與原本無異。
如不服本裁定應於送達後5日內向本院提出抗告狀（應附繕本）
。
                                  書記官  蔡明峰
中    華    民    國    98    年    8     月    20    日


司法院資訊處製作；財團法人民間司法改革基金會備份。
